【裁判字號】    98,中簡上,1151
【裁判日期】    990406
【裁判案由】    公共危險
【裁判全文】
臺灣臺中地方法院刑事判決          98年度中簡上字第1151號
上  訴  人  甲○○
即  被  告
上列上訴人因竊盜案件，不服本院臺中簡易庭98年度中簡字第34
42號中華民國98年11月2日第一審簡易判決（聲請簡易判決處刑
案號：臺灣臺中地方法院檢察署98年度偵字第19315號），提起
上訴，本院管轄之第二審合議庭判決如下：
    主    文
上訴駁回。
    犯罪事實
一、甲○○前於民國（下同）86年間起因陸續犯偽造文書罪、誣
    告罪、侵占罪及違反電信法等案件，經法院分別判處有期徒
    刑1年、10月、3月、4月確定在案，並經臺灣高等法院臺中
    分院裁定合併定其應執行有期徒刑2年3月後，於91年12月12
    日入監執行，至93年1月20日縮短刑期假釋出監並付保護管
    束，迄於94年2月3日保護管束期滿，假釋未經撤銷視為執行
    完畢。詎仍不知悔改，其於98年7月25日，得知其所有之車
    牌號碼OC-5700號自用小客車已於90年2月22日，遭丁○○○○○派員拖吊解體後，於98年8月3日向該局申訴未果，而心
    生不滿，竟基於預備放火燒燬現有人所在之建築物之不確定
    故意，先於98年8月5日上午7時42分許，持其所有之礦泉水
    空瓶1個，前往臺中市○○區○○路42之37號之加油站，購
    買約600毫升之92無鉛汽油裝滿該空瓶後，旋於同日上午8時
    10分許之上班時間，攜該瓶汽油及打火機1個，前往臺中市
    ○區○○路2段53號8樓之丁○○○○○，進入局長辦公室內
    ，其左手持該瓶汽油，右手持打火機，作勢預備引火自焚，
    欲藉此使丁○○○○○派出有權責之人為其處理上開申訴案
    件，惟尚未著手於放火之行為，即經丁○○○○○局長之機
    要秘書乙○○報警及通報消防隊前來處理，警方及消防隊員
    獲報後，隨即趕赴現場處理，經丁○○○○○副局長及該局
    行政課長出面與甲○○溝通、勸導後，甲○○始交出該瓶汽
    油及打火機，而未釀成災害，警方隨即逮捕甲○○，並扣得
    其所有預備放火使用之汽油1瓶及打火機1個。
二、案經臺中市警察局第一分局報請臺灣臺中地方法院檢察署檢
    察官偵查後聲請簡易判決處刑。
    理  由
一、上揭犯罪事實，業據上訴人即被告（以下稱被告）甲○○於
    警詢、偵查中及本院審理時均坦承不諱，核與證人即丁○○○○○政風科長洪英監、證人即該局局長之機要秘書乙○○
    等於警詢、偵查中證述情節相符，且有統一發票1紙、扣押
    筆錄及扣押物品目錄表1份、現場圖1張、扣案物照片1張、
    丁○○○○○局長辦公室及相關人員位置圖1紙、現場照片2
    張及申訴書影本1張附卷可稽，暨扣案之汽油1瓶及打火機1
    個足憑。參以被告於上班時間前往丁○○○○○，自明知該
    處係屬目前有人所在之建築物，且被告預備引火自焚時所處
    位置緊鄰整排之木質置物櫃，且該辦公室內擺設有木質置物
    櫃、木質辦公桌及會議桌、椅子等易燃物品，此有照片可稽
    ，並經證人洪英監、乙○○分別於檢察官偵查中證述在卷，
    被告對此亦不否認，是被告當可預見在該辦公室內引火自焚
    可能波及該建築物及身處在建築物內之他人，而造成公共危
    險之危害發生，竟仍企圖藉此達到使丁○○○○○派出有權
    責之人為其處理申訴案件之目的，顯見被告確有放火燒燬現
    有人所在建築物之不確定故意甚明。是被告之上開犯行，洵
    堪認定。
二、核被告所為，係犯刑法第173條第4項、第1項之預備放火罪
    。再被告雖患有中度情感性精神病，此有被告身心障礙手冊
    及行政院衛生署臺中醫院99年1月6日函在卷足憑。惟查本件
    被告犯罪時間為98年8月5日上午8時10分許，犯後旋於同日
    上午10時40分接受警方詢問，觀其警詢筆錄內容，被告對於
    警方所詢問題均能切題回答，顯然意識清晰，未見語無倫次
    或模糊不清之情形。故本院認被告為本案行為時，其對於外
    界事務並非全然缺乏知覺理會及判斷作用、而無自由決定意
    思之能力，或具有判斷能力較諸普通人之平均程度顯然減退
    之情事，故被告雖有中度精神障礙，仍不得逕引刑法第19條
    規定憑為阻卻責任或減輕其刑依據，而僅應作為量刑之參考
    因素，附予敘明。又被告前於86年間起因陸續犯偽造文書罪
    、誣告罪、侵占罪及違反電信法等案件，經法院分別判處有
    期徒刑1年、10月、3月、4月確定在案，並經臺灣高等法院
    臺中分院裁定合併定其應執行有期徒刑2年3月後，於91 年
    12月12日入監執行，至93年1月20日縮短刑期假釋出監並付
    保護管束，迄於94年2月3日保護管束期滿，假釋未經撤銷視
    為執行完畢，此有台灣高等法院被告前案紀錄表1份在卷可
    按。其於受徒刑之執行完畢後，5年以內故意再犯前揭有期
    徒刑以上之罪，為累犯，應依刑法累犯規定，加重其刑。原
    審以被告罪證明確，適用刑法第173條第4項、第1項、第47
    條第1項、第41條第1項前段、第38條第1項第2款，刑法施行
    法第1條之1，判處有期徒刑六月，如易科罰金，以新臺幣一
    千元折算一日，並就扣案之汽油1瓶及打火機1個，均係被告
    所有供本件預備犯罪所用之物，諭知宣告沒收。其認事用法
    並無違誤，量刑亦屬妥適。被告上訴意旨指摘原審量刑過重
    ，請求減輕其刑為有期徒刑三月云云。惟按刑罰之量定，固
    屬法院自由裁量之職權行使，但仍應審酌刑法第57條所列各
    款事由及一切情狀，為酌量輕重之標準，並非漫無限制。在
    同一犯罪事實與情節，如別無其他加重或減輕之原因，下級
    審法院量定之刑，亦無過重或失輕之不當情形，則上級審法
    院對下級審法院之職權行使，原則上應予尊重，此有最高法
    院85年度臺上字第2446號判決意旨可資參酌。原審以被告得
    知其所有之車牌號碼OC-5700號自用小客車已遭丁○○○○○派員拖吊解體後，而心生不滿，竟基於預備放火燒燬現有
    人所在之建築物之不確定故意，持92無鉛汽油1瓶及打火機1
    個，前往臺中市○區○○路2段53號8樓之丁○○○○○，進
    入局長辦公室內，其左手持該瓶汽油，右手持打火機，作勢
    預備引火自焚，欲藉此使丁○○○○○派出有權責之人為其
    處理上開申訴案件，對公共建築物及人体生命造成莫大之危
    險，且被告先前曾犯偽造文書罪、誣告罪、侵占罪及違反電
    信法等案件等多項前科，已如前述，且為累犯，而判決如上
    ，在量刑方面已審酌刑法第五十七條所列各款事由及一切情
    狀，並無過重之不當情形。上訴理由指摘原審判決量刑過重
    云云，為無理由，應予駁回。
三、據上論斷，應依刑事訴訟法第四百五十五條之一第一項、第
    三項、第三百六十八條，判決如主文。
本案經檢察官丙○○到庭執行職務。
中    華    民    國    99    年    4     月    6     日
                  刑事第八庭   審判長法  官  許金樹
                                     法  官  洪俊誠
                                     法  官  劉國賓
上正本證明與原本無異。
本件不得上訴。
                                     書記官  王崑煜
中    華    民    國    99    年    4     月    6     日
附錄本案論罪科刑法條全文：
刑法第173條
放火燒燬現供人使用之住宅或現有人所在之建築物、礦坑、火車
、電車或其他供水、陸、空公眾運輸之舟、車、航空機者，處無
期徒刑或7年以上有期徒刑。
失火燒燬前項之物者，處1年以下有期徒刑、拘役或5百元以下罰
金。
第1項之未遂犯罰之。
預備犯第1項之罪者，處1年以下有期徒刑、拘役或3百元以下罰
金。

司法院資訊處製作；財團法人民間司法改革基金會備份。
